【裁判字號】    88,自,273
【裁判日期】    891025
【裁判案由】    詐欺
【裁判全文】
臺灣高雄地方法院刑事判決                          八十八年度自字第二七三號
    自  訴  人  戊○○
    自訴代理人  乙○○
                廖素玲律師
    被      告  丙○○
    選任辯護人  張賡堯
                張嘉尹
    被      告  丁○○
右列被告等因詐欺案件，經自訴人提起自訴，本院判決如左：
    主    文
丙○○無罪。
丁○○自訴不受理。
    理    由
一、自訴意旨略以：被告丙○○為婦幼實業股份有限公司（以下簡稱婦幼公司）之負
    責人，被告丁○○（已死亡）則為中馬企業股份有限公司（以下簡稱中馬公司）
    之負責人，民國八十二年間婦幼公司、中馬公司，合資在坐落高雄市○○區○○
    段第一九九、第一九九之一至第一九九之七地號等八筆土地上，興建「諾貝爾大
    樓」預售屋買賣。詎被告丙○○、丁○○二人意圖為自己不法之所有，明知諾貝
    爾大樓店面前面三米寬空地係開放式空間屬公共設施，不得搭建騎樓，無法登記
    為私人單獨面積及專供店面所有權人使用，竟於八十二年八月間，在自訴人戊○
    ○向其購買「諾貝爾大樓」編號六十八號之店面時，由銷售人員向自訴人佯稱，
    該店面私人可使用面積約五十七坪包括騎樓，而騎樓之用途與一家店面無異，亦
    可當營業用，出租他人則可賺取租金，買本大樓之店鋪可謂雙重獲利，且公共設
    施面積則僅分攤約六坪，公設比極低云云，為取信自訴人出示畫有建造騎樓之大
    樓外觀平面圖予自訴人，自訴人信以為真，乃以每坪單價新臺幣（下同）二十六
    萬五千元，總價一千六百五十四萬元，向婦幼公司及中馬公司購買「諾貝爾大樓
    」編號六十八號之店面，並陸續交付四百四十一萬元。嗣於八十六年六月交屋前
    夕，該大樓一樓店鋪之騎樓竟遭高雄市政府強制拆除，經自訴人多方查詢得知被
    告丙○○、丁○○二人為提高房價並達促銷目的，竟蓄意以必須供公眾使用無法
    私人專用之「開放空間公共設施」充當「使用面積騎樓」之詐術，使自訴人陷於
  錯誤認為所購者公共設施約六坪，私人可使用面積達五十六坪多包括騎樓而購買
    該店面，事後自訴人曾多次要求被告丙○○、丁○○二人提出合理說明，惟被告
    二人均置之不理，避不見面，自訴人至此始知受騙，因而認被告二人所為涉犯有
    刑法第三百三十九條第一項之詐欺取財罪嫌云云。
二、按犯罪事實應依證據認定之，無證據不得推定其犯罪事實，又不能證明被告犯罪
    者，應諭知無罪之判決，刑事訴訟法第一百五十四條、第三百零一條第一項定有
    明文。又按刑事訴訟法上所謂認定犯罪事實之證據，係指足以認定被告確有犯罪
    行為之積極證據而言，如未能發現相當證據或證據不足以證明，自不能以推測或
    擬制之方法，以為裁判基礎，最高法院二十九年上字第三一０五號及四十年台上
    字第八六號分別著有判例；又認定不利於被告之事實，須依積極證據，茍積極證
    據不足為不利被告之認定時，即應為有利於被告之認定，更不必有何有利之證據
    ，最高法院三十年上字第八一六號判例參照。又刑法第三百三十九條第一項之詐
    欺取財罪，係以行為人意圖為自己或第三人不法之所有，以詐術使人將本人或第
    三人之物交付為要件。所謂以詐術使人交付，必須被詐欺人因其詐術而陷於錯誤
    ，若其所用方法，不能認為詐術，亦不致使人陷於錯誤，即不構成該罪，最高法
    院四十六年台上字第二六０號判例足資參照。
三、訊據被告丙○○對於婦幼公司與中馬公司合資興建「諾貝爾大樓」，其向主管關
    申請建築執照上之設計圖，自始即無一－三樓店前騎樓之設計，但於售屋廣告上
    仍稱該大樓有一－三樓店前騎樓等情供承不諱，惟堅詞否認有何詐欺犯行，辯稱
    ：「當時中馬公司、婦幼公司出資合建「諾貝爾大樓」Ａ、Ｂ、Ｃ、Ｄ四棟，中
    馬公司分得ＡＤ兩棟、婦幼公司分得ＢＣ兩棟，推出後均委託高大廣告公司全權
    代理業主，負責印發海報、刊登廣告、宣傳、贈品等，而按銷售戶數支領服務費
    ，此外又負責業主與客戶訂買賣契約、代收定金。並且要求高大廣告公司派駐現
    場人員依海報向客戶介紹時，必須向承購戶說明清楚一－三樓店鋪前騎樓及四樓
    露台部分皆係二次施工（即指大樓驗收合格取得使用執照後，再就騎樓、露台部
    分施作完成）。再者房屋預定買賣合約書第一條第一項所稱使用面積亦無包含騎
    樓，若是如自訴人所稱有包含合法騎樓，就一定會在合約書中情楚載明，惟合約
    書中並未有騎樓之載明，足見伊並無不法所有之詐欺意圖。」等語。
四、經查：中馬公司、婦幼公司出資合建「諾貝爾大樓」Ａ、Ｂ、Ｃ、Ｄ四棟，推出
    後均委託高大廣告公司全權代理業主，負責印發海報、刊登廣告、宣傳、贈品等
    ，而按銷售戶數支領服務費，此外又負責業主與客戶訂買賣契約、代收定金，此
    有代理銷售合約書影本一份在卷可按，足見工地現場之客戶接待中心並無業主及
    其所指派者在場，故就自訴人所購買之編號六十八號店面是否包含店前騎樓之情
    形，皆係由高大廣告公司之人員向購買客戶詳加說明。質之證人甲○○即高大廣
    告公司銷售員於本院審理時到庭證稱：「自訴人的房子是我們賣給他的，自訴人
    至現場買房子之事我知道，我也知道他擔任老師，之前我們廣告公司在賣其他建
    設公司之房子時，就有看過自訴人。廣告公司老板有告訴我們，要我們向客戶表
    示騎樓部分是要二次增建（平面圖中虛線部分就是要二次增建部分），廣告單中
    雖印製有騎樓，但那是要二次施工。且合約書中之使用面積並沒有包括騎樓。」
    （參見本院八十八年九月二日審判筆錄）等語，堪認高大廣告公司在銷售「諾貝
    爾」大樓編號六十八號店面之際，有充分告知自訴人店前騎樓部分係須二次施工
    ，核與被告丙○○前揭所辯有要求高大廣告公司依海報向承購戶介紹時，須說明
    騎樓部分經二次施工等情完全相符，尤見被告丙○○並無不法所有之詐欺意圖。
五、復查：被告與自訴人就前開店面所簽立之房屋預定買賣契約書第一條（１）中並
    無約定買賣標的物包含店前騎樓，至廣告平面圖中雖有騎樓之設計，惟僅係以虛
    線繪製，亦與所有權部分係以實線繪製之情形尚有所區別，此有房屋預定買賣合
    約書及一樓廣告平面圖影本各一份在卷可參，參以本院於八十九年五月二十九日
    調查時訊之自訴人：「問楊：從買賣合約書中，從那條條文中可看出你購買之房
    地包括騎樓之所有權（坪數）？答：合約書中沒有記載。」等情，準此，自訴人
    於購買前揭店面時，依據其對房屋預定買賣合約書及廣告平面圖之認知，尚難認
    其有合理預期所購買之店面有包含店前騎樓。
六、綜上所述，足見被告丙○○所辯上情，洵堪採信。此外，復查無其他積極證據足
    資證明被告丙○○有何詐欺之犯行，揆諸首開說明，依法自應諭知無罪之判決。
七、被告丙○○經本院合法傳喚無正當理由不到庭，惟既不能證明被告丙○○有何自
    訴人所指訴之詐欺犯行存在而應為無罪之判決，已如前述，爰依刑事訴訟法第三
    百零六條之規定，不待其陳述，逕行判決，併予敘明。
八、被告丁○○自訴不受理之部分：
    （一）按被告死亡者，應諭知不受理判決，刑事訴訟法第三百零三條第五款定有
          明文。
    （二）本件被告丁○○已於八十五年八月十六日死亡，此有戶籍謄本一紙在卷可
          佐，按諸上揭規定，應為諭知不受理之判決。
據上論斷，應依刑事訴訟第三百四十三條、第三百零一條第一項、第三百零三條第五
款、第三百零六條，判決如主文。
中    華    民    國      八十九      年      十      月     二十五     日
                                臺灣高雄地方法院刑事第七庭
                                    法  官  蔡  正  雄
右正本證明與原本無異。
如不服本判決，應於判決送達後十日內，向本院提出上訴狀。
                                    書記官  許  雅  惠
中    華    民    國      八十九      年      十      月     二十五     日


司法院資訊處製作；財團法人民間司法改革基金會備份。
